臺灣高等法院刑事裁定
109年度聲再字第278號
再審聲請人  
即受判決人   鍾清龍（原名廖清龍）



上列再審聲請人即受判決人因傷害案件，對於本院83年度上易字
第3455號，中華民國83年7月13日第二審確定判決（原審案號：
臺灣士林地方法院83年度自字第92號），聲請再審，本院裁定如
下：
    主  文
再審之聲請駁回。
    理  由
一、聲請意旨略以：原審認定有鐵棍存在傷害陳燈圳，竟不顧調
    查該處人家為何會有鐵棍存在於門口，且不調查至現場警員
    何以不扣留鐵棍證物，此均係對再審聲請人即受判決人鍾清
    龍（下稱聲請人）有利證據，可獲無罪。陳燈圳稱有受鐵棍
    傷害，然有互搶竟無搶奪傷勢，事實已明確，爰依法聲請再
    審等語。
二、按法院認為聲請再審之程序違背規定者，應以裁定駁回之，
    刑事訴訟法第433條前段定有明文。法院認為無再審理由者
    ，應以裁定駁回之；經前項裁定後，不得更以同一原因聲請
    再審，同法第434條第1項、第3項亦有明文。又不得更以同
    一原因聲請再審者，限於法院以再審無理由而駁回之裁定，
    不包括以再審不合法而駁回之裁定。所謂「同一原因」，係
    指同一事實之原因而言；是否為同一事實之原因，應就重行
    聲請再審之事由暨其提出之證據方法，與已經實體上裁定駁
    回之先前聲請，是否完全相同，予以判斷，若前後二次聲請
    再審原因事實以及其所提之證據方法相一致者，即屬同一事
    實之原因，自不許其更以同一原因聲請再審（最高法院103
    年度台抗字第197號、102年度台抗字第758號裁定意旨參照
    ）。次按民國109年1月8日修正公布，同月10日施行之刑事
    訴訟法增訂第429條之2前段規定，聲請再審之案件，除顯無
    必要者外，應通知聲請人及其代理人到場，並聽取檢察官及
    受判決人之意見。其立法意旨係為釐清聲請再審是否合法及
    有無理由，故除顯無必要者外，如依聲請意旨，從形式上觀
    察，聲請顯有理由而應裁定開始再審；或顯無理由而應予駁
    回，例如提出之事實、證據，一望即知係在原確定判決審判
    中已提出之證據，經法院審酌後捨棄不採，而不具備新規性
    之實質要件，並無疑義者；或顯屬程序上不合法且無可補正
    ，例如聲請已逾法定期間、非屬有權聲請再審之人、對尚未
    確定之判決為聲請、以撤回或法院認為無再審理由裁定駁回
    再審聲請之同一原因事實聲請再審等，其程序違背規定已明
    ，而無需再予釐清，且無從命補正，當然無庸依上開規定通
    知到場聽取意見之必要，庶免徒然浪費有限之司法資源（最
    高法院109年度台抗字第263號裁定意旨參照）。
三、經查，本件聲請人曾執以上揭聲請意旨所示同一原因，向本
    院聲請再審，先後經本院以104年度聲再字第335號、第436
    號、第487號、105年度聲再字第385號裁定，均以其所據事
    證，核與其主張刑事訴訟法第420條第1項第6款規定之要件
    不符，而認聲請人再審之聲請為無理由，予以駁回在案，有
    聲請人之本院被告前案紀錄表、上開本院裁定附卷可稽。且
    聲請人復多次據上揭聲請意旨聲請再審，而經本院以104年
    度聲再字第380號、106年度聲再字第200號、107年度聲再字
    第47號、108年度聲再字第259號、第347號、第491號、109
    年度聲再字第164號、第235號，認其再審之聲請不合法而裁
    定駁回在案，亦有上開本院被告前案紀錄表及前述本院裁定
    在卷足憑。茲聲請人以同一原因事實重行向本院聲請再審，
    並未提出其他新事實、新證據，況聲請意旨所述核係就原確
    定判決依法調查之結果，本於論理法則、經驗法則，取捨證
    據後所認定之事實，並已經詳為說明審酌之事項再重為爭執
    其內容，揆諸前揭說明，其聲請再審程序顯然違背法律規定
    ，且無從補正，其再審之聲請不合法，應予駁回。
四、末按聲請再審之案件，除顯無必要者外，應通知聲請人及其
    代理人到場，並聽取檢察官及受判決人之意見。但無正當理
    由不到場，或陳明不願到場者，不在此限。前項本文所稱「
    顯無必要者」，係指聲請顯屬程序上不合法且無可補正或顯
    無理由而應逕予駁回，刑事訴訟法第429條之2、法院辦理刑
    事訴訟案件應行注意事項第177條之4定有明文。然本件再審
    聲請既有上述程序違背規定之處，於法不合且無從補正，本
    院認無踐行通知聲請人（即受判決人）到場並聽取檢察官意
    見等程序之必要，附此敘明。
據上論斷，應依刑事訴訟法第433條，裁定如主文。
中　　華　　民　　國　　109 　年　　7 　　月　　28　　日
                  刑事第十九庭審判長法　官  曾淑華
                                    法　官  陳文貴
                                    法　官  王美玲 
以上正本證明與原本無異。
不得抗告。
                                    書記官  李逸翔
中　　華　　民　　國　　109 　年　　7 　　月　　28　　日